【裁判字號】    90,易,497
【裁判日期】    900329
【裁判案由】    侵占等
【裁判全文】
臺灣板橋地方法院刑事判決                            九十年度易字第四九七號
    公  訴  人  臺灣板橋地方法院檢察署檢察官
    被      告  乙○○
                甲○○
右列被告因侵占等案件，經檢察官提起公訴（八十九年度偵字第二一○七四號），本
院判決如左：
    主  文
乙○○未指定犯人，而向該管公務員誣告犯罪，處罰金貳仟元，如易服勞役以佰元
折算壹日。
甲○○無罪。
    事  實
一、乙○○明知其所有車號ＴＹＺ－九八六號輕型機車，係於民國八十九年六月二十
    五日下午四時三十分許，在臺北縣三峽鎮○○路二十九號「世界杯撞球場」前，
    借予小學同學甲○○騎用，並未失竊，詎其後因甲○○未依約定時間還車，其於
    遍尋甲○○無著後，竟於同年月二十七日下午六時四十分許，佯以其上開機車失
    竊為由，逕向臺北縣警察局三峽分局三峽派出所報案，未指定犯人請求臺北縣警
    察局三峽分局協尋偵查竊盜罪嫌，誣告不特定人犯罪。嗣因甲○○於同年月二十
    八日中午十二時三十分許，騎乘上開機車行經臺北縣三峽鎮○○路、大智路口時
    為警攔檢，始查悉上情。
二、案經臺北縣警察局三峽分局報請臺灣板橋地方法院檢察署檢察官偵查起訴。
    理  由
甲、被告乙○○被訴誣告部分：
一、訊據被告乙○○就右揭犯罪事實坦承不諱，核與同案被告甲○○所述情節相符，
    並有臺北縣警察局車輛失竊證明單一紙附卷可稽，是事證明確，被告乙○○犯行
    堪以認定。
二、核被告乙○○所為，係犯刑法第一百七十一條第一項之誣告罪。爰審酌被告之素
    行、犯罪動機、目的、手段、所生之危害及犯罪後坦承之態度等一切情狀，量處
    如主文所示之刑，並諭知易服勞役之折算標準。
乙、被告甲○○被訴侵占部分：
一、公訴意旨略以：被告甲○○於八十九年六月二十五日下午四時三十分許，在臺北
    縣三峽鎮○○路二十九號前，向乙○○借得上開機車一部，被告甲○○明知乙○
    ○當晚需用車，竟意圖為自己不法之所有，未將該車返還予乙○○，復未主動與
    乙○○聯絡，而將該車侵占入己，嗣被告甲○○騎乘上開機車遭警查獲，始偵知
    上情云云。
二、按公訴人認被告甲○○涉有上開侵占罪之犯行，無非以其犯罪事實業據同案被告
    乙○○供述明確，被告甲○○復供述其確於八十九年六月二十八日中午十二時三
    十分許騎乘上開機車為警查獲，距離被告甲○○借車之際，已隔三日，且衡諸常
    情，若被告乙○○確同意被告甲○○使用上開機車三日，應無在同月二十七日謊
    報失竊之理為其論據。惟訊據被告甲○○堅決否認有侵占之犯行，辯稱：伊借車
    後因喝醉酒在家睡覺，睡了一整天，才未與乙○○聯絡，伊並無侵占之意等語。
三、按犯罪事實應依證據認定之，無證據不得推定其犯罪事實，刑事訴訟法第一百五
    十四條定有明文。而所謂證據，係指足以證明被告確有犯罪行為之積極證據而言
    ，該項證據須適於為被告犯罪之證明者，始得採為斷罪之資料；再告訴人之告訴
    ，係以使被告受刑事訴追為目的，是其陳述是否與事實相符，仍應調查其他證據
    以資審認；又按侵占罪之主觀要件，須持有人變更其原來之持有意思而為不法所
    有之意思，如僅將持有物延不交還，不能遽論以該罪（參照最高法院六十九年臺
    上字第四九一三號、五十二年臺上字第一三○○號、二十三年上字第一九一五號
    等判例要旨）。經查：
    （一）被告甲○○固不否認有於上揭時地向乙○○借車後延時未還之情，然被告
          甲○○自八十九年六月二十五日下午四時三十分許向乙○○借車起，迄其
          於同年月二十八日中午十二時三十分許為警查獲時止，未逾三日，且其間
          亦無據可資證明被告甲○○有何變更其持有意思而為不法所有意思之侵占
          行為，再衡諸其與乙○○間係小學同學，其間情誼時日非短，顯難僅以被
          告甲○○延時未將機車交還，即遽論其有侵占犯行。
    （二）其次，乙○○於本院九十年三月十五日調查時，亦已陳稱：「（甲○○是
          否有侵占你機車的意圖？）沒有。經事後瞭解應該是沒有侵占的意圖，應
          該是誤會。」等語明確，益見其間應係單純借車延時未還之民事糾紛問題
          ，無涉刑事侵占之犯行。
    綜上所述，被告甲○○上開所辯，應非虛詞，從而堪認被告甲○○應無侵占之犯
    行，此外復查無其他積極證據足認被告甲○○確有侵占之犯行，是本件不能證明
    被告甲○○犯罪，自應為無罪判決之諭知。
據上論斷，應依刑事訴訟法第二百九十九條第一項前段、第三百零一條第一項，刑法
第一百七十一條第一項、第四十二條第二項，罰金罰鍰提高標準條例第一條前段、第
二條，判決如主文。
本案經檢察官蔡宏展到庭執行職務
中      華      民      國    九十      年      三      月    二十九    日
                                      臺灣板橋地方法院刑事第六庭
                                          法  官  彭  全  曄
右正本證明與原本無異
如不服本判決應於送達後十日內向本院提出上訴狀
                                          書記官  梁  宜  庭
中      華      民      國    九十      年      四      月    二        日
附錄本案論罪科刑法條全文：
刑法第一百七十一條
未指定犯人，而向該管公務員誣告犯罪者，處一年以下有期徒刑、拘役或三百元以下
罰金。
未指定犯人，而偽造、變造犯罪證據或使用偽造、變造之犯罪證據，致開始刑事訴訟
程序者亦同。


司法院資訊處製作；財團法人民間司法改革基金會備份。
